【裁判字號】    98,交聲,226
【裁判日期】    990127
【裁判案由】    違反道路交通管理處罰條例聲明異議
【裁判全文】
臺灣雲林地方法院交通事件裁定         98年度交聲字第226號
移送機關即
原處分機關  交通部公路總局嘉義區監理所
異  議  人
即受處分人  甲○○
上列受處分人因違反道路交通管理處罰條例案件，對於交通部公
路總局嘉義區監理所於民國98年12月07日所為之嘉監裁字第裁70
-KAE101776號裁決處分（舉發違反道路交通管理事件通知單：雲
林縣警察局97年09月05日雲警交字第KAE101776 號），聲明異議
，本院裁定如下：
    主  文
原處分關於罰鍰新臺幣肆萬伍仟元部分撤銷。
上開罰鍰撤銷部分，甲○○汽車駕駛人，駕駛汽車經測試檢定酒
精濃度超過標準，處罰鍰新臺幣萬伍仟元。
    理  由
一、原處分意旨略以：異議人即受處分人甲○○於民國97年09月
    05日晚上10時21分許，駕駛車牌號碼P8P-683 號重型機車（
    下稱本案機車），沿雲林縣北港鎮○○路由北往南方向行駛
    ，行經北港鎮○○路太平南18分5 號電桿時，因酒醉失控，
    自撞該電桿而人車倒地受傷，經送往財團法人中國醫藥大學
    北港附設醫院救治且抽血檢驗，測得其血液中所含酒精濃度
    為174.4MG/DL，換算呼氣所含酒精濃度為0.85MG/L，雲林縣
    警察局交通警察隊北港小隊警察依法製單舉發，原處分機關
    以其違規事實屬實，依照道路交通管理處罰條例第35條第1
    項第1 款、第24條第1 項第3 款、第67條第3 項之規定，裁
    處異議人罰鍰新臺幣（下同）45,000 元、吊扣駕駛執照12
    個月，並施以道安講習。
二、聲明異議意旨略以：異議人已遭法院判處緩起訴處分、向臺
    灣更生保護會雲林分會支付10,000元公益金及參加酒醉駕車
    團體輔導，裁處中並沒有規定須再繳交新臺幣45,000元，處
    分不是以法院為準嗎？為什麼還要再繳交45,000元，望請能
    給予一個合理裁定等語。
三、按汽車（含機車）駕駛人飲用酒類或其他類似物後，其吐氣
    所含酒精濃度超過每公升0.25毫克，不得駕車；駕駛汽車（
    含機車）經測試檢定酒精濃度超過標準，處汽車駕駛人罰鍰
    15,000元以上60,000元以下，並當場移置保管該汽車及吊扣
    駕駛執照1 年，道路交通安全規則第114 條第2 款、道路交
    通管理處罰條例第35條第1 項第1 款、第3 條第8 款分別定
    有明文。又汽車（含機車）駕駛人，有違反同條例第35條第
    1 項規定之情形者，應接受道路交通安全講習，亦為道路交
    通管理處罰條例第24條第1 項第2 款所明定。再者，汽車（
    含機車）駕駛人違反本條例規定，應受吊扣駕駛執照處分，
    道路交通管理處罰條例第67條第6 項前段亦有規定。另外，
    一行為同時觸犯刑事法律及違反行政法上義務規定者，依刑
    事法律處罰之。但其行為應處以其他種類行政罰或得沒入之
    物而未經法院宣告沒收者，亦得裁處之。前項行為如經不起
    訴處分或為無罪、免訴、不受理、不付審理之裁判確定者，
    得依違反行政法上義務規定裁處之。又本法所稱其他種類行
    政罰，指下列裁罰性之不利處分：一限制或禁止行為之處分
    ：限制或停止營業、吊扣證照、命令停工或停止使用、禁止
    行駛、禁止出入港口、機場或特定場所、禁止製造、販賣、
    輸出入、禁止申請或其他限制或禁止為一定行為之處分。此
    為行政罰法第26條第1 項、第2 條第1 款所明定。究其立法
    目的，一行為同時觸犯刑事法律及違反行政法上義務規定時
    ，由於刑罰與行政罰同屬對不法行為之制裁，而刑罰之懲罰
    作用較強，故依刑事法律處罰，即足資警惕時，實無一事二
    罰再處行政罰之必要，且刑事法律處罰，由法院依法定程序
    為之，較符合正當法律秩序，應予優先適用，但罰鍰以外之
    沒入或其他種類行政罰，因兼具維護公共秩序之作用，為達
    行政目的，行政機關仍得併予裁處。
四、經查：
(一)、本案異議人僅就原處分所示罰鍰部分聲明異議，另就吊扣駕
    駛執照12個月及道安講習部分，未提出異議，此觀上述聲明
    異議理由甚明，是本件異議人之異議範圍僅為原處分所示罰
    緩部分，對於原處分關於吊扣駕駛執照12個月及道安講習部
    分，本院無庸審酌，合先敘明。
(二)、異議人因上開交通違規事件，為警製單舉發，同時亦因涉犯
    刑法第185 條之3 之酒醉駕車罪嫌，經警移送臺灣雲林地方
    法院檢察署檢察官偵辦，並由該署檢察官於97年10月06日以
    97年度偵字第4836號為緩起訴處分，命異議人應於緩起訴處
    分命令通知書收受之翌日起1 個月內，向指定之臺灣更生保
    護會雲林分會專戶支付10,000元之緩起訴處分金，並須於在
    收受前開通知書之翌日起6 個月內，接受雲林地方法院檢察
    署觀護人室所舉辦之酒醉駕車團體輔導1 場次，緩起訴期間
    內不得再有酒醉駕車之行為，異議人並因此有向國庫支付10
    ,000元等情，有上開緩起訴處分書、財團法人臺灣更生保護
    會雲林分會自行收納款項統一收據1 份附卷可稽，且為異議
    人所自承，應認屬實。
(三)、而檢察官依刑事訴訟法第253 條之2 第1 項之規定命被告向
    公庫支付一定之金額，而為附條件緩起訴處分時，依同法條
    第2 項之規定，應得被告之同意。依此，檢察官課以被告此
    等負擔雖非「刑罰」，但若被告不繳納，即將受有起訴之不
    利益，是此類「特殊的處遇措施」性質上已屬實質的制裁，
    且被告如據以繳納，亦等同受有財產減少之教訓。因此，檢
    察官所為對於被告即受處分人之附繳款條件緩起訴處分，應
    認實質上產生制裁被告即受處分人之效果，本於行政罰法第
    26條所揭示之「一事不二罰」原則，自無從於被告即受處分
    人依檢察官命令為繳款後，在該緩起訴處分期滿未經撤銷前
    ，仍對受處分人課予罰鍰，重複為財產上之處罰。從而，原
    處分機關對異議人上開酒後駕車違規行為，逕為裁處罰鍰45
    ,000元部分，就異議人已依緩起訴處分之命令繳納10,000元
    部分，即有一行為同時受有刑事處罰及行政裁罰之雙重不利
    益，核與行政罰法第26條第1 項規定意旨有違，難認允當。
    就原處分機關依道路交通管理處罰條例第92條第3 項所訂最
    低罰鍰基準規定45,000元不足部分（依違反道路交通管理事
    件統一裁罰基準表之規定，機器腳踏車駕駛人違反道路交通
    管理處罰條例第35條第1 項第1 款之規定，其吐氣所含酒精
    濃度超過每公升0.55毫克以上者，應裁處之最低罰鍰為45,0
    00元），異議人仍有繳納之義務（即罰鍰35,000元）。至於
    原處分裁罰異議人吊扣駕駛執照12個月及施以道安講習部分
    ，與異議人緩起訴處分所繳納之處分金無涉，亦非在異議範
    圍內，異議人應照常受罰。
(四)、原處分機關援引法務部95年05月25日法律字第0950700393號
    函，認緩起訴性質乃「附帶條件之不起訴處分」，即屬「不
    起訴處分」之一類。惟法官依據法律獨立審判，為憲法第80
    條所明定，各機關依其職掌就有關法規為釋示之行政命令，
    法官於審判案件時，固可予以引用，但仍得依據法律，表示
    適當之不同見解，並不受拘束，司法行政機關所發司法行政
    上之命令，如涉及審判上之法律見解，僅供法官參考，法官
    於審判案件時，亦不受其拘束（司法院大法官會議第216 號
    解釋意旨參照），是原處分機關所引上開函釋，有違上開法
    令之意旨，本院不受其拘束，附此敘明。
五、綜上，原處分有關罰鍰45,000元部分，有行政罰法第26條第
    1 項前段「一事不二罰」規定之適用，異議人就此部分提起
    異議，為有理由，應將原處分關於罰鍰45,000元部分撤銷，
    並依道路交通管理處罰條例第35條第1 項第1 款、第8 項規
    定，參照違反道路交通管理事件統一裁罰基準，扣除異議人
    支付之緩起訴處分金10,000元後，自為裁定如主文第2 項所
    示。
六、依道路交通管理處罰條例第87條第2 項、道路交通案件處理
    辦法第20條前段，裁定如主文。
中    華    民    國    99    年    1     月    27    日
                    交通法庭    法  官  侯廷昌
以上正本證明與原本無異。
如不服本裁定，應於裁定送達後5 日內向本院提出抗告狀（須附
繕本）。
                                書記官  李達成
中    華    民    國    99    年    1     月    27    日

司法院資訊處製作；財團法人民間司法改革基金會備份。
